【裁判字號】    97,軍上,19
【裁判日期】    970909
【裁判案由】    過失致死
【裁判全文】
臺灣高等法院高雄分院刑事判決          97年度軍上字第19號
上  訴  人  國防部高等軍事法院高雄分院檢察署軍事檢察官
被      告  甲○○
                    號
上列上訴人因被告危險駕駛動力交通工具致死案件，不服國防部
高等軍事法院高雄分院97年上訴字第038 號中華民國97年7 月16
日第二審判決（起訴案號：國防部南部地方軍事法院檢察署97年
偵字第069號），提起上訴，本院判決如下：
     主  文
上訴駁回。
     理  由
一、本案原判決以第一審判決認定事實有疏誤且有理由不備之違
    失而撤銷第一審不當之判決，判處被告甲○○服用酒類，不
    能安全駕駛動力交通工具而駕駛，因而致人於死之罪刑，已
    詳認定犯罪事實之依據及憑以認定之理由。檢察官上訴意
    旨略以：原判決認定被告曾試圖與被害人家屬尋求和解，但
    無力支付和解金而為量刑審酌之依據，然上情是否屬實未經
    調查，有應於審判期日調查之證據而未予調查之情事，且被
    告酒後無照駕車，原審判決認陸海空軍刑法第54條已將無照
    駕車列舉為加重條件之一部，吸收於構成要件中，依全部法
    優於一部法及避免刑罰雙重評價，排除道路交通管理處罰條
    例第86條第1 項加重處罰規定之適用，判決有不適用法則之
    違誤，因陸海空軍刑法第54條第2 項規定之內容，並未將無
    照駕駛列為構成要件要素，故對於無照駕駛部分，另依道路
    交通管理處罰條例第86條第1 項前段加重處罰，自非重複評
    價，且該加重其刑規定為必加，法院無斟酌餘地云云。
二、查本案被害人家屬陳順富於國防部高等軍事法院高雄分院陳
    述：「有去法院調解過，但沒有調解成立。被告有30萬元的
    退休金，剩下的錢我們同意讓他分期付款，他之前有拿20萬
    元喪葬費用給我們」，並對被告甲○○所供述：「剛開始被
    害人家屬要求500 萬元和解，在強制險150 萬元對方已先行
    拿走，第二次協調後則要求300 萬元，第三次在民事庭協調
    為150 萬元（不含強制險），但我們家實在無法給付，所以
    尚未達成和解」等情並未否認，原審審酌被告犯後試圖和解
    ，但無力支付和解金之情狀並非無據，亦非應於審判期日調
    查之證據而未予調查。至於道路交通管理處罰條例第86條第
    1 項規定：「汽車駕駛人無駕駛執照駕車，酒醉駕車，吸食
    毒品或迷幻藥駕車，行經人行道或行經行人穿越道不依規定
    讓行人優先通行，因而致人受傷或死亡，依法應負刑事責任
    者，加重其刑至二分之一」，該規定所以列舉上開加重事由
    係認為因此事由而肇事致人死傷者，應受加重刑罰之非難。
    惟陸海空軍刑法第54第2 項已就服用毒品、麻醉藥品、酒類
    或其他相類之物，不能安全駕駛動力交通工具而駕駛因而致
    人於死特別提高刑度為1 年以上7 年以下有期徒刑，顯已將
    道路交通管理處罰條例第86條第1 項所定加重其刑之立法意
    旨評價在內，至於為何未將該條例加重事由中之「無照駕車
    」列入陸海空軍刑法第54條規定內，應係軍人身分與一般平
    民身分在軍紀維護之重點上有所差異所致。雖刑法第185 條
    之3 規定內容「服用毒品、麻醉藥品、酒類或其他相類之物
    ，不能安全駕駛動力交通工具而駕駛者，處1 年以下有期徒
    刑、拘役或科或併科15萬以上之罰金」與陸海空軍刑法第54
    條第1 項所定之構成要件一致，若觸犯刑法第185 條之3 規
    定致人受傷或死亡時，固須另依道路交通管理處罰條例第86
    條第1 項規定加重其刑，但陸海空軍刑法第54條第2 項即已
    就因而致人於死特設加重規定，自應排除道路交通管理處罰
    條例第86條第1 項而優先適用。而該處罰條例將無照駕駛與
    上開服用毒品、麻醉藥品、酒醉駕駛等事由一併列舉，自係
    同等評價，若將無照駕車事由獨立觀之，使軍人身分之被告
    在受到服用酒類不能安全駕駛因而致人於死之加重刑罰外，
    另受加重其刑二分之一非難，顯有刑罰雙重評價之不合理。
    因此，原審不另依道路交通管理處罰條例第86條第1 項規定
    加重其刑，適用法則並無違誤。檢察官上訴意旨指摘原判決
    不當，核無理由，上訴應予駁回。
據上論斷，應依軍事審判法第179 條、刑事訴訟法第395 條前段
判決如主文。
中    華    民    國    97    年    9     月    9    日
                  刑事第九庭    審判長法  官  莊秋桃
                                      法  官  范惠瑩
                                      法  官  裕斗
以上正本證明與原本無異。
不得再上訴。
中    華    民    國    97    年    9     月    10    日
                                      書記官  許信宗


司法院資訊處製作；財團法人民間司法改革基金會備份。
